【裁判字號】    91,易,3834
【裁判日期】    920905
【裁判案由】    贓物
【裁判全文】
臺灣高雄地方法院刑事判決                        九十一年度易字第三八三四號
    公  訴  人  臺灣高雄地方法院檢察署檢察官
    被      告  乙○○
右列被告因贓物案件，經檢察官提起公訴（九十一年度偵字第一二三二五號），本院
判決如左：
    主  文
乙○○無罪。
    理  由
一、公訴意旨略以：被告乙○○明知懸掛ＨＶ─一八五八號二面車牌之ＢＭＷ牌自小
    客車（車身白色，車身號碼ＷＢＡＣＡ六三一三ＲＦＫ六三四六三號，原車牌號
    碼ＢＲ─０三一八號，李慧民所有）為他人失竊之贓物，竟於民國九十一年一月
    八日十六時許，在其高雄縣湖內鄉○○路九十號居所，自甲○○處收受該車供己
    使用（甲○○贓物罪部分，業經台灣屏東地方法院以九十一年度易字第九八二號
    判處有期徒刑六月確定）。嗣於九十一年六月六日二十時三十分，為警於高雄縣
    湖內鄉○○村○○路九十號旁，發現乙○○正欲發動前揭車輛而查獲，因認被告
    乙○○涉犯刑法第三百四十九條第一項之收受贓物罪嫌。
二、按犯罪事實應依證據認定之，無證據不得推定其犯罪事實；復不能證明被告犯罪
    者，應諭知無罪之判決，刑事訴訟法第一百五十四條、第三百零一條第一項分別
    定有明文。次按為訴訟上證明之資料，須於通常一般之人均不致於有所懷疑，而
    得確信其為真實之程度者，始得據為有罪之認定，倘其證明尚未達於此一程度，
    而有合理性懷疑存在時，即不得遽認被告犯罪。又被告依法無自證無罪之義務，
    若控罪所憑之積極證據，在生活經驗上尚不足以排除其他有利被告之合理推斷，
    致不足以證明犯罪事實時，仍不能因被告否認犯罪之辯解不成立，資為無視積極
    證據不足之理由（參照最高法院七十六年度台上字第四九八六號、三十年上字第
    四八二號、三十年上字第一八三一號等判例意旨）。
三、公訴人認被告乙○○涉有前揭犯行，係以被告自承確有於右揭於時、地，自另案
    被告甲○○處收受其所交付之系爭自小客車，而該自小客車確為被害人李慧民所
    有之失竊車輛，及被告前後辯詞反覆不一等，資為其論據。
四、訊之被告乙○○固供承確有自另案被告甲○○處收受系爭自小客車鑰匙，而同意
    為另案被告甲○○保管系爭自小客車等情不諱，惟堅決否認有何上揭犯行，辯稱
    ：我與甲○○係男女朋友關係，先前甲○○即將系爭自小客車停放在高雄縣湖內
    鄉○○路九十四號伊住處附近，於九十一年一月九日凌晨三、四時許，甲○○因
    案被警察抓走時，他打電話叫我過去警局，當場將系爭自小客車之鑰匙交給我，
    要我幫他保管，並說我也可以使用，但沒有告訴我系爭自小客車係贓車，我不知
    道系爭自小客車是贓車等語。經查：
  (一)系爭懸掛車牌號碼ＨＶ─一八五八號二面車牌之ＢＭＷ牌、車身白色、車身號碼
    ＷＢＡＣＡ六三一三ＲＦＫ六三四六三號自小客車，係李慧民所有，於九十年十
    月二十五日上午八時許，在台中市○○○街與市○○○路口失竊，原車牌號碼Ｂ
    Ｒ─０三一八號之事實，業據證人即被害人李慧民之夫任天翔於警訊中證述明確
    ，並有車輛竊盜、車牌失竊資料個別查詢報表一紙在卷足憑，此外，復有經被害
    人領回系爭自小客車之贓物認領保管單一紙及照片六張附卷可稽，系爭自小客車
    係不詳姓名之人因犯財產罪所取得之贓物，固堪認定。
  (二)被告乙○○於本院審理時辯稱：我不知道從甲○○那邊拿到的白色ＢＭＷ是贓車
    ，他打電話給我叫我幫他保管車子，我去警察局向他拿車子鑰匙，他交車給我之
    後，就被抓去關了等語，核與證人即另案被告甲○○於本院調查及審理中證述：
    我與乙○○係男女朋友關係，在我為警逮捕前即將系爭自小客車停放在乙○○住
    處附近，我為警查獲時打電話叫乙○○來警局，並將系爭自小客車之鑰匙交給乙
    ○○，叫乙○○幫我保管，乙○○只知道是我買的，不知道是贓車，因我買那台
    白色ＢＭＷ車時就沒有行照，所以我沒有拿行照給乙○○，我告訴她等我朋友大
    胖將車子過戶給我後，我再將行照拿給她等語相符（本院卷三九、四十、六七頁
    ），參諸被告乙○○與證人甲○○當時係交往中之男女朋友關係，平時被告即曾
    見證人甲○○使用並停放系爭車輛，甲○○並告知該車係其所購買待過戶後始交
    付行照，被告因之對於系爭自用小客車係證人甲○○購得，有正當來源等情深信
    不疑，亦與常情不悖，況本件係證人甲○○於另案為警逮捕後，在警局打電話呼
    叫被告前來，交付被告系爭自小客車鑰匙並請被告代為保管，甚為緊急、倉促之
    情形下，衡情尚難責令被告乙○○於收受系爭自小客車時，應併請證人甲○○交
    付行車執照，而查知系爭自用小客車是否為贓車之可能。至被告乙○○雖於偵查
    時供稱：我之前有看過行照，甲○○告訴我行照放在他住處，叫我過去看云云，
    惟被告嗣於本院調查時已明確供稱：甲○○是要我去看黑色ＢＭＷ那輛的行照等
    語，參以證人甲○○係同時持有黑色及白色二部ＢＭＷ牌自小客車等情，已如前
    述，被告縱曾對證人甲○○交代其拿取何輛車之行車執照有所誤認，亦難據此即
    推認被告確已明知系爭自小客車係贓車，而為其不利之認定。
四、綜上所述，本件查無積極證據足證被告乙○○有何確已明知系爭自小客車為贓車
    而仍收受之主觀犯意，自不得僅憑被告乙○○客觀上確自另案被告甲○○處收受
    該系爭自小客車鑰匙，並同意代為保管系爭自小客車等行為，即遽入被告於罪。
    揆諸前揭法條及判例意旨，不能證明被告犯罪，依法應諭知無罪之判決。
據上論斷，應依刑事訴訟法第三百零一條第一項，判決如主文。
本案經檢察官洪信旭到庭執行職務。
中      華      民      國    九十二    年      九      月      五      日
                              臺灣高雄地方法院刑事第十三庭
                                      審判長法  官  張世賢
                                            法  官  洪榮家
                                        法  官  林韋岑
右正本證明與原本無異。
如不服本判決，應於判決送達後十日內，向本院提出上訴狀。
                                            書記官  林慧君
中    華    民    國      九十二      年      九       月      五      日


司法院資訊處製作；財團法人民間司法改革基金會備份。
